【裁判字號】    92,上更(一),437
【裁判日期】    921028
【裁判案由】    毒品危害防制條例
【裁判全文】
臺灣高等法院刑事判決                        九十二年度上更(一)字第四三七號
    上  訴  人
    即  被  告  乙○○
    指定辯護人  本院公設辯護人  甲○○
右上訴人即被告因違反毒品危害防制條例案件，不服臺灣桃園地方法院九十一年度訴
字第一二二０號，中華民國九十一年十二月十二日第一審判決（起訴案號：臺灣桃園
地方法院檢察署九十一年度偵字第一二０五五號）提起上訴，本院判決後，由最高法
院撤銷發回，本院更為判決如左：
    主  文
原判決撤銷。
乙○○連續販賣第一級毒品，處有期徒刑捌年。
扣案之第一級毒品海洛因壹包（淨重零點壹玖公克）沒收銷燬之；毒品海洛因之外包
裝（重零點貳捌公克）及扣案門號0000000000號行動電話壹支（ＮＯＫＩ
Ａ廠牌，不含使用門號）均沒收。販賣毒品所得財物新台幣壹仟元沒收之，如全部或
一部不能沒收時，以其財產抵償之。
    事  實
一、乙○○綽號「阿水」，前有侵占、違反麻醉藥品管理條例、槍砲彈藥刀械管制條
    例、竊盜、違反藥事法、強制、違反動產擔保交易法、傷害等前科，於民國（以
    下同）八十六年間因強制案件，經臺灣桃園地方法院以八十六年度訴字第一０六
    二號判決判處有期徒刑六月，如易科罰金以三百元折算一日確定，又於八十六年
    間二次因違反動產擔保交易法案件，經臺灣桃園地方法院分別以八十六年度易字
    第三五八四號判決及八十六年度易字第三八八九號判決各判處有期徒刑三月，如
    易科罰金以三百元折算一日確定，又於八十六年間，因違反藥事法案件，經台灣
    台北地方法院以八十六年度訴字第一一九二號判決判處有期徒刑五月，乙○○提
    起上訴後，分別經本院、最高法院以八十八年度上訴字第二九三一號、九十年度
    台上字第六五一二號判決駁回其上訴而確定，嗣經本院以九十一年度聲字第二六
    九號裁定定應執行有期徒刑一年四月（不構成累犯）。
二、乙○○明知海洛因係八十七年五月二十日公布施行，於同年月二十二日生效之毒
    品危害防制條例第二條第二項第一款所規定之第一級毒品，不得非法持有及販賣
    ，竟意圖牟利，基於概括之犯意，以其所有之ＮＯＫＩＡ廠牌行動電話（使用門
    號：0000000000號，此門號係乙○○以「李明修」名義向台灣大哥大
    股份有限公司租賃使用）作為聯絡工具，而於九十一年五月二十五日十八時五十
    七分零二秒至同日十九時三十一分三十四秒間，石永安以其所有之行動電話門號
    0000000000號向持有門號0000000000號行動電話之乙○○
    聯絡購買新台幣（以下同）一千元之海洛因一包（０．一公克），並由乙○○在
    桃園縣八德市○○路○段豐田汽車附近（靠近萬客隆賣場）販賣第一級毒品海洛
    因一包（０．一公克）予石永安施用（石永安施用毒品部分，由檢察官另行處理
    ），從中牟利。嗣於九十一年六月二十七日，石永安在其位於桃園市○○路○段
    四七三巷六之二號住處為警查獲施用第一級毒品海洛因，而於警方追問其毒品海
    洛因來源時，即供出其係於前開時地向乙○○以上開行動電話門號為聯絡工具購
    買之，石永安即在警方授意下，於九十一年六月二十七日二十時五十四分三十二
    秒以其所有之行動電話門號0000000000號，撥打乙○○前開行動電話
    門號聯絡要求再度購買毒品海洛因，雙方於電話中約妥買價二千元一包，並於電
    話中指定於同日二十二時許，在桃園市○○路與大興西路交岔路口交易。石永安
    乃帶同警員前往上開交岔路口埋伏，並於同日二十二時十五分許當場逮捕乙○○
    ，在乙○○手上扣得石永安交付之購買第一級毒品海洛因一包價金二千元，而在
    石永安手上扣得乙○○甫交付之其所有供販賣用之第一級毒品海洛因一包（淨重
    零點壹玖公克、包裝重零點貳捌公克），此次交易因而未遂。警方嗣並在乙○○
    所駕駛之車牌號碼ＡＪ－六二八九號自用小客車內查扣得乙○○所有，供販賣第
    一級毒品海洛因所用之上開ＮＯＫＩＡ廠牌行動電話一具（使用門號：0000
    000000號），及其所有但與本案無關之香菸二支、吸管杓子一支。
三、案經桃園縣警察局桃園分局報請臺灣桃園地方法院檢察署檢察官偵查起訴。
    理  由
一、訊據上訴人即被告乙○○固坦承於前揭時地為警查獲，惟否認有何販賣第一級毒
    品海洛因之行為，辯稱：扣案之毒品海洛因並非伊交付予石永安，伊從未接觸海
    洛因，亦未施用過海洛因，為警查獲當日，石永安係向伊表示欲清償前積欠之債
    務二千元，並非約定向伊購買海洛因云云。
二、惟查：
（一）證人石永安於九十一年五月二十五日向綽號「阿水」之被告乙○○購買海洛因
      ，而於九十一年六月二十七日為警查獲，並供出毒品來源之事實，迭據石永安
      於警方調查、檢察官偵查及原審調查時證稱：「．．．我於九十一年六月二十
      七日下午二十時許，我以0000000000號之電話撥打0000000
      000號之電話向綽號『阿水』（乙○○）之男子購買毒品，我向他表示要『
      二張』（二千元之意思）毒品，他約我在桃市○○○路及永安路交岔路口之地
      方交易毒品，當時警方埋伏在四周，交易時，警方即上前將我及乙○○逮捕，
      逮捕時已交易完成。新台幣二千元（編號ＧＳ七六七八八一ＵＪ、ＧＰ四二五
      三一一ＺＨ）在乙○○身上查獲，海洛因毒品在我身上查獲」（見偵查卷第四
      、五頁）、「（數量？）一千元大約０．一公克左右」、「．．．，另外還有
      一次在（八德）萬客隆賣場豐田汽車附近」、「（見偵查卷第四四、四五頁）
      、「（如何與乙○○買海洛因？）我用固定的電話與他聯絡。我用行動電話與
      他的電話聯絡用0000000000號行動電話與他聯絡，地點是他約定。
      ．．．五月份在萬客隆豐田汽車附近買一千元０．一公克。這次我被查獲以後
      ，我配合警方辦案，以釣魚方式把他釣出來，我告訴他，你那邊有沒有軟的，
      我要調二千」等語（見原審卷第四十五頁）綦詳。證人石永安與被告夙無嫌隙
      ，為被告所不否認，衡諸常情證人應無甘冒犯罪之風險，無端設詞構陷被告之
      理。而石永安被警查獲後供出毒品海洛因係向被告所買受，並依警方指示，立
      即再以電話聯絡向被告購買海洛因，被告並指示交貨地點，而於上開時地被告
      前往送交海洛因與石永安並收錢時，為警查獲，並當場於被告手上扣得石永安
      交付之購買第一級毒品海洛因一包價金二千元（鈔號ＧＳ七六七八八一ＵＪ、
      ＧＰ四二五三一一ＺＨ），而在石永安手上扣得被告乙○○甫交付之其所有供
      販賣用之第一級毒品海洛因一包（淨重零點壹玖公克、包裝重零點貳捌公克）
      ，並在乙○○所駕駛之車牌號碼ＡＪ－六二八九號自用小客車內查扣得乙○○
      所使用之ＮＯＫＩＡ廠牌行動電話一具（使用門號：0000000000號
      ）等情，迭據證人石永安於警訊時證述明確（見偵查卷第四、五頁），核與證
      人即桃園分局中路派出所警員陳泰江於原審調查時證稱：「石永安的叔叔告訴
      我們石永安還有在施用毒品，我們去查訪他，看他是否有在施用毒品，他告訴
      我們他有在施用，我們問他毒品跟誰拿，他說很多人，我說至少要交一個上手
      給我們，所以石永安就打電話給乙○○，石永安是以0000000000號
      電話打給乙○○0000000000，他們談話內容說要向他調貨二即二千
      元毒品之意，剛開始打電話時，乙○○說他人在台北，後來他們約在桃園永安
      路與大興西路口見面，但路口有四個角落，所以我們四個點都有埋伏，石永安
      與乙○○交易時，我們就上前盤查，我們上前查時，毒品是在石永安手上，二
      千元是在乙○○手上，另外在乙○○車上，查到杓子及摻有毒品的香煙捲，我
      們有再去乙○○家搜索」等語（見原審卷第三十二、三十三頁）；及於本院前
      審調查時證述：本案之查獲經過係證人石永安先撥打行動電話向被告說要買毒
      品，被告與證人石永安在桃園市○○路與大興西路口交易時，才被查獲。是證
      人石永安自己供出被告，當時我們要求證人石永安把被告找出來，證人石永安
      就撥打0000000000號給被告說要買海洛因，是用暗語表示要「二張
      」的毒品，就是購買二千元之毒品，在被告與證人石永安完成交易後，我們先
      在被告口袋查獲二千元，才在證人石永安身上查獲毒品等詞（見本院上訴卷第
      一０八、一０九頁）相符，復與證人即桃園分局中路派出所警員吳連水於本院
      前審調查時證稱：我們係根據證人石永安講的查獲本案，我們九十一年六月二
      十七日去證人石永安住處查訪，問證人石永安有無使用藥品，證人石永安說他
      受不了時會向阿水拿，證人石永安向警方表示願意配合警方查獲供毒來源，證
      人石永安即打電話給阿水約在永安路與大興西路口，後被告與證人石永安快分
      開時，我們就上前去，在被告身上搜到二千元，在證人石永安身上查獲一包毒
      品，接著在約距一百公尺處之被告車上查獲二支香煙等情（見本院上訴卷一一
      七頁）相合，且被告於警詢時亦供稱：伊約證人石永安在桃園市○○路與大興
      西路口見面，便有一群便衣警方圍過來，在證人石永安身上找到海洛因，並在
      伊車上找到海洛因香煙二支、行動電話一具及吸管杓子一支、在伊身上所查獲
      之二千元：：等詞（見偵查卷第九、十頁），並有現場查獲照片二張、桃園分
      局中路派出所公務電話記錄、桃園縣警察局桃園分局扣押物品目錄表、扣押物
      品收據、鈔號ＧＳ七六七八八一ＵＪ、ＧＰ四二五三一一ＺＨ影本各一份（見
      偵查卷第十七頁至第二二頁），以及石永安所有行動電話門號0000000
      000號通聯記錄、用戶名稱李明修之0000000000號門號台灣大哥
      大股份有限公司雙向通聯資料查詢各一份在卷（見原審卷第一０九頁、一三０
      頁、一八五、一九一頁）可稽。
（二）另行動電話門號：0000000000號係被告持有、使用一情，不僅被告
      於警訊時坦承在卷（見偵查卷第十頁），其於原審審理時更供稱：「行動電話
      是我所有，但我借李明修名義登記」一語（見原審卷二０五頁），是被告係該
      行動電話門號之使用人，而依卷附證人石永安所使用行動電話門號：0000
      000000號之行動電話通聯記錄及用戶名稱李明修之000000000
      0號門號台灣大哥大股份有限公司雙向通聯資料記載，證人石永安分別於九十
      一年五月二十五日十八時五十七分零二秒、十九時十八分二十五秒、十九時二
      十分零三秒、二十二時二十分十七秒發話予0000000000號受話，基
      地台位置在八德市○○路二六一號九樓，同年六月二十七日二十時五十四分三
      十三秒、二十一時十八分三十三秒、二十一時二十九分二十六秒發話予000
      0000000號受話，基地台位置在蘆竹鄉南崁村南崁下七號五樓頂及桃園
      市○○街五二巷八號十七樓頂，益證證人石永安所述其於九十一年五月間向被
      告購買海洛因與事實相符。況石永安於九十一年六月二十七日二十時五十四分
      三十二秒，依警察指示以電話聯絡被告價購海洛因，並以術語稱：軟的調二張
      （二千之意），被告立即允諾且指定地點交易，顯然石永安並非初次向被告購
      買海洛因，二人間必已交易過，參照前揭通聯記錄及證人石永安證稱：伊均係
      主動以0000000000號與乙○○聯絡購買海洛因，要求再度購買毒品
      海洛因等情，且警方先查獲到石永安，警方再利用石永安為餌，引誘乙○○出
      面時，警方在約定地點趁雙方交易時逮捕乙○○，並在乙○○身上扣得石永安
      交付之二千元，另在石永安手上扣得海洛因一包等情，均已如前述，足見扣案
      之前開海洛因一包，確係被告所攜帶前來準備販賣無疑。又被告既經石永安要
      約即願出面販賣海洛因，顯見證人石永安向被告購買海洛因之途徑，已使雙方
      取得信賴，故被告自非初次有販賣海洛因行為，自得佐證被告確曾有販賣海洛
      因予石永安之情事。綜上，堪認被告除九十一年六月二十七日外，尚有於九十
      一年五月二十五日出售海洛因一包予石永安之情。雖證人石永安於警訊時未提
      及被告於九十一年五月二十五日，在桃園縣八德市○○路○段豐田汽車附近（
      靠近萬客隆賣場）販賣第一級毒品海洛因一包（０．一公克）予伊，惟其於警
      訊已提及曾向被告購買海洛因等語（見偵查卷第五頁），是被告應有於九十一
      年五月二十五日，在桃園縣八德市○○路○段豐田汽車附近（靠近萬客隆賣場
      ）販賣第一級毒品海洛因一包（０．一公克）予石永安。雖證人石永安另證稱
      ：伊另於九十一年二月在建國路與三民路口向被告買一千元０．一公克海洛因
      。三月份在八德市團管區買二千元０．二公克海洛因。四月份在龍壽街與文中
      路口買二千元買０．二公克海洛因。還有五月份在八德市○○路上買一千元０
      ．一公克海洛因云云，惟上開時間經原審向遠傳電信股份有限公司、台灣大哥
      大股份有限公司調閱證人石永安所使用0000000000號行動電話通聯
      記錄及用戶名稱李明修之0000000000號門號台灣大哥大股份有限公
      司雙向通聯資料，均查無石永安於上開時地曾撥打電話予被告，核與其於偵訊
      及本院調查時中所稱伊均主動以電話聯絡被告購買海洛因乙節不符，按「罪疑
      惟輕」之法則，被告販賣海洛因次數，除最後該次未遂外，應僅另有一次販賣
      既遂。至證人石永安於檢察官偵查中稱共向被告購買海洛因六、七次，每次一
      千、二千或三千元不等云云，除事實欄所認定之事實外，無何證據以實其說，
      併此敘明。
（三）被告為警查獲時，其交付與證人石永安而為警所扣得之白色粉末一包，該粉末
      經送法務部調查局檢驗結果，確認係第一級毒品海洛因，淨重０．一九公克、
      包裝重０．二八公克，有該局九十一年七月十七日調科壹字第０八０００五四
      七八號鑑定通知書一紙在卷（見原審卷第一九六頁）足憑。
（四）被告雖否認販賣海洛因與證人石永安云云，證人石永安於原審、本院審理時亦
      改稱：伊並未向被告購買海洛因，警訊中供稱向被告購買海洛因係警察刑求逼
      供，伊並未拿錢給被告，之前有欠被告二千元云云，惟證人石永安非僅於警訊
      中供稱毒品海洛因係向被告購買，且於偵訊中仍堅稱向被告購買海洛因，其於
      偵訊中並當庭提出被告寄予伊之書信一份，而該書信於原審審理時，經原審、
      本院提示與被告閱覽，被告亦直承為伊所書寫，其內容記載「．．．，『販賣
      』這傷害要如何去解套，我想你是明白，開庭時要如何去化解，假使真的不懂
      ，請教你朋友，他們也會告訴你開庭時要如何的講，刑法明訂警訊筆錄不為開
      庭審查之證據，迫刑手段誘釣追案，也不成立，往後在社會上要如何立足，不
      遭受欺視，便看你良心所行使的一功了」等語，有該書信在卷（見偵查卷第四
      八至五十頁）可證，惟證人石永安於原審調查時仍堅稱係向被告購買安非他命
      ，並明白表示不會冤枉被告等語（見原審卷第四十四頁反面），是其陳述顯係
      出於自由意識，且證人即製作石永安警訊筆錄警員陳泰江於原審調查時亦證稱
      ：石永安於警訊時係出於自由意識所為陳述等語（見原審卷第三十三頁），是
      本案非但查無證據證明證人石永安上開證詞係屬虛偽，反足證明其事後更易之
      詞，與事實不符，自無捨其初供不採，逕信其翻異所言之理。又證人石永安於
      原審調查時明確證稱：伊告訴被告要調二張（即二千）軟的等語，已如前述，
      核與證人陳泰江於原審調查時之證詞相符，證人石永安當初在電話中並未提及
      還錢之事，而被告於前開書信中亦從未提及證人石永安欠伊二千元之事，是被
      告辯稱：石永安係向伊表示欲清償前積欠之債務二千元，並非約定向伊購買海
      洛因云云，顯係事後卸責之詞，不足採信。再被告於警詢時供稱：伊於八十年
      就開始吸食毒品，平均一天施用毒品三次，伊都跑到桃園市文昌公園內找一名
      綽號阿達之男子向其購買毒品，海洛因是以每三‧七五公克一萬六千元購得，
      安非他命是以每二公克三千元之代價購得，都是和阿達以現金當場買賣（見偵
      查卷第七九頁），從而，被告辯稱：伊從未接觸海洛因云云，亦不足採。
（五）按販賣毒品係違法行為，非可公然為之，亦無公定之價格，無論瓶裝或紙包，
      均可任意分裝增減分量，而每次買賣之價差，亦隨時依雙方資力、關係之深淺
      、需求之數量、來源是否充裕、販賣者是否渴求資金、查緝是否嚴緊、購買者
      被查獲時供述購買對象之可能性之風險評估等，而異其標準，非可一概而論，
      販賣之利得除經坦承及價量俱臻明確外，委難察得實情，販賣之人從價差或量
      差中牟利方式雖異，但其圖利之非法販賣行為則一，販賣海洛因行為，事涉重
      典，苟無利潤可圖，被告殊無任意將海洛因讓與他人之可能，是被告雖否認有
      販賣毒品海洛因之行為，但尚難執其辯詞遽行推翻已明確之前證，且被告與石
      永安並非親人或好友，而就其交易之過程觀之，並無原價轉讓之可能，顯見被
      告係販賣海洛因圖利。又本案雖對被告之實際得利數額若干無法確定，然仍無
      解於其販賣海洛因之犯行。
（六）至被告聲請傳訊之證人丙○○固證稱：被告曾向其借三萬元，被告於二十五日
      曾與其見面還錢云云，惟亦不諱言其已不記得究係何月，係被告於開庭前告之
      是五月等語（見本院卷第一一三頁），是該證人既不記得九十一年五月二十五
      日當天有無與被告見面，自難逕認被告於是日未出售毒品海洛因予石永安，併
      說明之。
（七）此外，復有海洛因一包、被告所有之ＮＯＫＩＡ廠牌行動電話壹支（使用門號
      ：0000000000號）扣案可稽，有扣押物品目錄表、照片、扣押物品
      清單各一紙在卷（見偵查卷第十七、十八、二０、二三頁）可按。綜上所述，
      被告所辯均無足採，本件事證已經明確，被告犯行足堪認定。
三、按施用毒品者係配合警方向被告偽稱欲購買海洛因，實際上其雖無購買毒品之真
    意，惟被告與施用毒品者聯絡後，既已依約攜帶毒品前往交易，其即有販賣毒品
    之故意，並已著手實施販賣毒品之行為，僅因購毒者無購買之真意，且遭埋伏之
    員警當場逮獲，致未完成販賣該毒品之行為，惟仍應構成販賣毒品未遂罪（見最
    高法院八十五年度第四次刑事庭會議決議）。經查被告係因警方查獲石永安後，
    由石永安向警供稱其毒品來源，而在警方示意下由石永安連絡被告攜帶毒品海洛
    因前往交易而查獲，雖買賣行為於雙方意思表示一致時即為成立，但石永安本意
    並無毒品買入之真意，而被告雖有賣出之意，但雙方意思表示無從為一致。是自
    該次交易言，無從為買賣成立之可能，而應論以未遂。而此種情形，因被告原已
    從事毒品買賣，與學理上所謂之「陷害教唆」有間，被告辯稱係警察陷害云云，
    亦不足採。
四、按毒品危害防制條例業於八十六年十月三十日經立法院三讀通過，於八十七年五
    月二十日經總統公布，同年五月二十二日零時起生效施行，海洛因依該條例第二
    條第二項第一款規定屬第一級毒品。被告一次非法販賣海洛因既遂，及一次為警
    逮獲而販賣未遂，核其所為係犯該條例第四條第一項之販賣第一級毒品既遂罪及
    同條第五項、第一項之販賣第一級毒品未遂罪（公訴人認被告此部分亦販賣既遂
    ，容有誤會）。其先後一次販賣既遂與一次未遂犯行，時間緊接，犯罪構成要件
    相同，顯係基於概括犯意為之，應依連續犯之規定論以販賣既遂之一罪（按：販
    賣第一級毒品部分之犯行，其法定本刑為死刑、無期徒刑，故依法不得加重）。
    至其販賣前後持有毒品海洛因之低度行為應為販賣之高度行為所吸收，不另論罪
    。又被告僅一次販賣毒品海洛因既遂，且販賣之數量僅０．一公克，犯罪情節尚
    非極為重大，然毒品危害防制條例第四條第一項販賣第一級毒品之法定本刑為死
    刑或無期徒刑（處無期徒刑者，得併科新臺幣一千萬元以下罰金），本件情輕法
    重，在客觀上非無可憫之處，爰依刑法第五十九條之規定，酌量予以減輕其刑，
    以符刑罰相當之原則。
五、原審經過詳查，以被告犯行明確，予以論罪科刑，固非無據，但查：（一）原審
    認被告意圖牟利，並基於概括之犯意，自八十七年五月二十二日以後之某日起，
    連續多次，在桃園縣桃園市○○路文昌公園向綽號「阿達」年約三十餘歲之成年
    小包出售云云。惟此部分被告自警訊迄偵審中始終否認，此外復查無其他積極事
    證以實其說（此部分檢察官亦未起訴），是無從證明被告向「阿達」購買毒品時
    ，即以賣出之意而為販入（即不能排除被告買入時係為供自己吸用之可能），自
    應為有利被告之解釋，原審認被告有此部分犯行，容有誤會。（二）查扣毒品之
    外包裝（重零點二八公克），有防止毒品裸露、逸出之功用，並便於攜帶，其係
    供販賣毒品所用之物，至為顯然，應依同條例第十九條第一項規定宣告沒收。原
    審漏未宣告沒收，亦有未洽。被告上訴意旨否認犯行，雖無理由，但原審既有上
    開可議之處，即應由本院將原判決撤銷改判。爰審酌被告為圖私利，竟販賣毒品
    、販賣次數、對社會所生危害程度及犯後否認犯行之態度等一切情狀，量處如主
    文第二項所示之刑，以示懲儆。扣案海洛因一包（淨重零點壹玖公克），依毒品
    危害防制條例第十八條第一項前段之規定，宣告沒收銷燬之。又被告於九十一年
    五月二十五日以一包海洛因一千元之價格販賣予石永安，販賣毒品所得一千元，
    應依同條例第十九條第一項規定宣告沒收，如全部或一部不能沒收時，以其財產
    抵償之。再被告販賣毒品所使用之聯絡工具即扣案行動電話ＮＯＫＩＡ廠牌行動
    電話壹支（使用門號：0000000000號，此門號為台灣大哥大股份有限
    公司所有，不在沒收之列），係被告所有，經被告供承在卷（見本院上訴卷第一
    三六頁），亦應依同條例第十九條第一項規定宣告沒收。又查扣毒品之外包裝（
    重零點二八公克），有防止毒品裸露、逸出之功用，並便於攜帶，其係供販賣毒
    品所用之物，至為顯然，亦應依同條例第十九條第一項規定宣告沒收。至扣案之
    香菸二支、吸管杓子一支，被告否認係供販毒所用，亦查無證據上開物品係供販
    賣海洛因之用，與本件犯行無涉，爰不諭知沒收。
六、按中華民國九十二年一月十四日修正通過之刑事訴訟法施行前，已繫屬於各級法
    院之案件，其以後之訴訟程序，應依修正刑事訴訟法終結之。但修正刑事訴訟法
    施行前已依法定程序進行之訴訟程序，其效力不受影響，修正刑事訴訟法施行法
    第七條之三定有明文。而所謂「其效力不受影響」，係指法院於修正之刑事訴訟
    法施行前，已依法踐行之訴訟程序（包含相關證據法則之適用），其效力不受影
    響之謂。故而本件原已依法定程序調查之有關證人於警訊偵查中之證言，其效力
    不受影響，附說明之。
七、公訴意旨另以：被告乙○○基於販賣第一級毒品海洛因之概括犯意，連續於九十
    一年五月間，分別在桃園市○○路橋下、介壽路團管區附近加油站旁、龍壽街與
    文中路口及八德市○○路上等處，以約每零點一公克一千元代價，每次出售一千
    元至三千元即零點一公克至零點三公克不等之第一級毒品海洛因，共計四次予石
    永安非法施用，因認被告另違反毒品危害防制條例第四條第一項之販賣第一級毒
    品海洛因罪嫌云云。按刑事訴訟法第一百五十六條第二項規定：被告之自白，不
    得作為有罪判決之唯一證據，仍應調查其他必要之證據，以察其是否與事實相符
    。其立法旨意乃在防範被告自白之虛擬致與真實不符，故對自白在證據上之價值
    加以限制，明定須藉補強證據以擔保其真實性。又以共同被告之自白或其他不利
    於己之陳述，作為認定其他共同被告犯罪之證據，不特與利用該被告自己之自白
    作為其犯罪之證據同有自白虛偽性之危險，亦不免有嫁禍於其他共同被告而為虛
    偽供述之虞。故就刑事訴訟法第一百五十六條第二項之立法意旨觀之，共同被告
    之自白或其他不利於己之陳述，固得作為認定其他共同被告犯罪之證據，但不得
    作為有罪判決之唯一證據，仍應調查其他必要之證據，以察其是否與事實相符，
    亦即仍須有補強證據以擔保該共同被告自白之真實性，始得採為斷罪之依據，並
    非絕對可由法院自由判斷該共同被告之自白或不利於己之陳述之證明力。若不為
    其他補強證據之調查，而專憑此項供述據為被告犯罪事實之認定，即與上開規定
    有違。矧犯毒品危害防制條例第八條第二項之罪，供出毒品來源因而破獲者，得
    減輕其刑，該條例第十七條定有明文；則施用海洛因之人，如供出海洛因之來源
    因而破獲者，既得藉以邀求寬典減輕其刑，為擔保其所為不利於其他共同被告之
    陳述之真實性，尤應有足以令人確信其陳述為真實之補強證據。而所謂補強證據
    ，則指除該自白或不利於己之陳述本身之外，其他足以證明自白之犯罪事實確具
    有相當程度真實性之證據而言，雖所補強者，非以事實之全部為必要，但亦須因
    補強證據與自白之相互利用，足使犯罪事實獲得確信者，始足當之，有最高法院
    八十九年度台上字第四七０號判決可供參照。公訴人認被告涉犯上開罪嫌，係以
    證人石永安之指述為其唯一論據。訊之被告乙○○則堅決否認有右揭販賣海洛因
    犯行。經原審向遠傳電信股份有限公司、台灣大哥大股份有限公司調閱證人石永
    安所使用行動電話門號：0000000000號之行動電話通聯記錄及用戶名
    稱李明修之0000000000號門號台灣大哥大股份有限公司雙向通聯資料
    ，均查無證人石永安於上開時地曾撥打電話予被告，核與證人石永安於偵訊及原
    審調查時中所稱：伊均主動以電話聯絡被告購買海洛因乙節不符。此外，復查無
    其他積極證據足認被告確有此部分犯行，是不能證明被告有此部分犯罪，惟公訴
    人認此部分與前開論罪科刑部分具有連續犯之關係，為裁判上一罪，故不另為無
    罪之諭知。
據上論斷，應依刑事訴訟法第三百六十九條第一項前段、第三百六十四條、第二百九
十九條第一項前段，毒品危害防制條例第四條第一項、第十八條第一項前段、第十九
條第一項，刑法第十一條前段、第五十六條、第五十九條，判決如主文。
本案經檢察官張秋雲到庭執行職務。
中      華      民      國    九十二    年      十      月    二十八    日
                              臺灣高等法院刑事第四庭
                                  審判長法  官  蔡  永  昌
                                        法  官  李  英  豪
                                        法  官  徐  昌  錦
右正本證明與原本無異。
如不服本判決，應於收受送達後十日內向本院提出上訴書狀，其未敘述上訴之理由者
並得於提起上訴後十日內向本院補提理由書（均須按他造當事人之人數附繕本）。
                                    書  記  官  吳  金  來
中      華      民      國    九十二    年      十      月     三十     日
附錄：本案論罪科刑法條全文
毒品危害防制條例第四條第一項
製造、運輸、販賣第一級毒品者，處死刑或無期徒刑；處無期徒刑者，得
併科新台幣一千萬元以下罰金。


司法院資訊處製作；財團法人民間司法改革基金會備份。
